【裁判字號】    98,易,1508
【裁判日期】    980909
【裁判案由】    妨害自由等
【裁判全文】
臺灣板橋地方法院刑事判決              98年度易字第1508號
公  訴  人  臺灣板橋地方法院檢察署檢察官
被      告  乙○○
                      樓
上列被告因妨害自由等案件，經檢察官提起公訴（98年度偵字第
11123 號），本院判決如下：
    主  文
乙○○公然侮辱人，處拘役拾伍日，如易科罰金，以新臺幣壹仟
元折算壹日；又以加害身體之事，恐嚇他人致生危害於安全，處
拘役參拾日，如易科罰金，以新臺幣壹仟元折算壹日。應執行拘
役肆拾日，如易科罰金，以新臺幣壹仟元折算壹日。
    事  實
一、乙○○與丙○○先前同為位於臺北縣林口鄉○○○路○ 段
    555 巷22號「夢想之都」社區大樓住戶，於民國97年7 月12
    日下午2 時20分許，因丙○○之子羅姓男童（真實姓名年籍
    詳卷）於社區游泳池附設SPA 池內戲水，引起乙○○不滿出
    言制止，乙○○與丙○○因此發生口角爭執，乙○○竟基於
    公然侮辱及恐嚇之犯意，接續辱罵丙○○「幹你娘」、「幹
    ，你把孩子帶走」、「看三小」等穢語；復舉手作勢欲毆打
    丙○○，及對丙○○恫稱：「看三小，再看我就打你」、「
    你不要以為我不敢打你」等加害身體之事，使丙○○心生畏
    懼，致生危害於其安全。
二、案經丙○○訴由臺北縣政府警察局新莊分局移送臺灣板橋地
    方法院檢察署檢察官偵查起訴。
    理  由
一、證據能力部分
    證人即告訴人丙○○於警詢、偵查中之證述及證人甲○○於
    警詢時之證詞，雖均屬傳聞證據，惟公訴人、被告乙○○就
    前揭審判外陳述之證據能力，於本院準備程序中未予爭執（
    被告僅爭執其證詞之證明力），且迄至言詞辯論終結前亦未
    再聲明異議。本院審酌上開證據資料製作時之情況，並無違
    法不當及證明力明顯過低之瑕疵，亦認為以之作為證據應屬
    適當，依刑事訴訟法第159 條之5 規定，認該等證述均有證
    據能力。
二、訊據被告固坦承告訴人之子女於前開時地戲水，引起其不滿
    ，其因而與告訴人發生口角爭執，被告並曾辱罵告訴人一句
    三字經之事實，惟否認曾辱罵告訴人多句穢語及恐嚇告訴人
    之犯行，辯稱：其僅罵告訴人一句三字經，並未舉手作勢要
    打告訴人，亦未對告訴人為任何之恐嚇言語等語。經查：
(一)、前揭犯罪事實，迭據證人即告訴人丙○○於警詢、偵查及本
    院審理中證述：97年7 月12日2 時許，伊與伊子女在夢想之
    都使用SPA 區，現場還有一位國中女生，與伊小孩一起在玩
    水。後來大約2 時許至3 時許左右，可能伊兒子的水不小心
    潑到被告，所以被告當時站起來，手指伊兒子用台語陳述，
    這個死小孩你再用水潑到我臉上，我就把你打死，當下伊聽
    了很錯愕，伊就跟被告說，先生小孩不是故意，你說話不要
    用這種口氣。後來被告就以一連串三字經「幹」、「幹你娘
    」、「看三小」等語辱罵伊，要伊把小孩帶走，不准在SPA
    區使用，然後被告連續大約5 到6 次叫伊把伊小孩帶走，當
    時伊嚇到，眼睛就盯著被告。後來被告爬上SPA 區，筆直走
    向伊，很生氣的用台語對伊說：如果你在瞪我的話，我就要
    打死你、你不要以為你是女人我就不敢動手打你等語，被告
    有舉手作勢要打伊，當下伊其實整個人恍神，也會害怕，伊
    不知道下一秒不知會發生何事，伊兩個小孩還在旁邊。一直
    到最後管理委員會的人才出現，被告也轉身走回去ＳＰＡ池
    裡面等情綦詳，其先後之陳述互核一致，且描述之情節明確
    而完整，而告訴人與被告原本素不相識，衡情應無設詞構陷
    被告之理，其證詞應屬信實而可採信。
(二)、又證人即告訴人之子羅姓男童（真實姓名年籍詳卷）於本院
    審理中亦證稱：伊曾在夢想之都SPA 池內看過被告，伊用水
    潑到被告，當時被告有從SPA 池內爬上岸手舉起來要打媽媽
    的樣子，被告有說要打媽媽，被告也有罵三字經，但伊不能
    確定是罵伊還是罵媽媽等語（見本院98年8 月6 日審判筆錄
    ），亦與證人丙○○所稱被告曾恫稱要打伊，並作勢欲毆打
    伊之情節相合，足徵證人丙○○前開證述應非子虛。至證人
    羅姓男童就被告當時究係辱罵告訴人一句或多句穢語，雖先
    證稱罵1 句，後又稱不記得，所言有所出入，惟羅姓男童年
    紀尚幼，且本案案發至其於本院審理中到庭作證時已相隔逾
    1 年，其記憶有未盡明確之處，實屬情理之常，且適徵告訴
    人與羅姓男童並無串證之嫌，當無從以此率認證人羅姓男童
    所言不實。另本院當庭勘驗現場監視錄影光碟結果，羅姓男
    童確於案發時地，在被告身旁之SPA 區爬上爬下，嗣被告起
    身往右下方看，並走向SPA 水池中央，之後繼續向畫面右下
    方移動，爬上池畔並消失身影，其後被告又出現在畫面中，
    往左上方之水池移動，並不時回頭往畫面右下方看等情，亦
    有本院之勘驗筆錄在卷可稽（見本院98年7 月15日準備程序
    所作之勘驗筆錄）。而當時告訴人係站在水池池岸之角落（
    即監視錄影光碟畫面右下方），以上開監視器之角度無法拍
    攝告訴人所立位置，此經告訴人於本院準備程序時陳述明確
    ，並為被告所不爭執，是上開監視器畫面雖未能攝得被告上
    岸後作勢欲毆打告訴人之畫面，然依前述勘驗結果，羅姓男
    童確於案發時間在被告身旁戲水，其後被告並起身朝告訴人
    方向行走並爬至岸上，此亦核與證人丙○○所稱被告之動向
    一致，可佐證人丙○○證言之可信性。
(三)、證人即夢想之都社區救生員甲○○於本院審理中到庭證稱：
    97年7 月12日當天伊有在夢想之都擔任救生員，下午2 時許
    至3 時左右，被告與告訴人有發生爭執，伊距他們有一段距
    離，伊過去時兩個人已經沒有很大聲了（見本院同上審判筆
    錄），於警詢時則證述：伊當時只聽到有住戶爭吵，伊沒有
    聽到住戶爭吵之內容，後來社區主任進來排解，伊就不知道
    了等語（見證人甲○○97年7 月20日警詢筆錄），是不問證
    人甲○○是否因不願介入住戶之糾紛而未對其親身見聞之案
    發經過為如實陳述，惟依其證言內容觀之，其既陳稱對本件
    被告與告訴人爭執之過程及內容並不明瞭，其證詞當難執為
    有利於被告之認定。又夢想之都社區之規約規定未滿12歲之
    兒童禁止進入SPA 池，有泳池公告事項之看板照片在卷可佐
    ，羅姓男童在SPA 池內戲水雖有違該規範，惟被告本應理性
    勸說告訴人將羅姓男童帶離，仍不得在不特定人得共見共聞
    之SPA 池區侮辱或恐嚇告訴人，被告無從因此卸免其責，要
    屬當然。
(四)、綜前，本件事證明確，被告犯行洵堪認定。
三、核被告所為，係犯刑法第309 條第1 項之公然侮辱罪及同法
    第305 條之恐嚇危害安全罪。被告基於單一公然侮辱之犯意
    ，而於密切接近之時地，以「幹你娘」、「幹，你把孩子帶
    走」、「看三小」等穢語辱罵告訴人，應論以接續犯。被告
    所犯上開二罪間，犯意各別，行為互殊，應予分論併罰。爰
    審酌被告與告訴人本為同社區住戶，僅因細故，即以穢語辱
    罵及恐嚇告訴人，法治觀念相當薄弱，且考量被告迄今未與
    告訴人達成和解，犯罪後僅坦承公然侮辱部分犯行，兼衡其
    犯罪之動機、手段、所生危害程度等一切情狀，分別量處如
    主文所示之刑，並均諭知易科罰金之折算標準，另定其應執
    行刑暨應執行刑諭知易科罰金之折算標準，以資懲儆。
據上論斷，應依刑事訴訟法第299 條第1 項前段，刑法第305 條
、第309 條第1 項、第41條第1 項前段、第51條第6 款，刑法施
行法第1 條之1 第1 項、第2 項前段，判決如主文。
本案經檢察官馬中人到庭執行職務。
中    華    民    國    98    年    9     月    9     日
                  刑事第二十庭  法  官  吳佳穎
以上正本證明與原本無異
如不服本判決應於送達後10日內向本院提出上訴狀
                                書記官  黃炎煌
中    華    民    國    98    年    9     月    9     日
附錄本案論罪科刑法條全文：
中華民國刑法第305條
以加害生命、身體、自由、名譽、財產之事，恐嚇他人致生危害
於安全者，處2 年以下有期徒刑、拘役或3 百元以下罰金。
中華民國刑法第309 條：
公然侮辱人者，處拘役或3百元以下罰金。
以強暴犯前項之罪者，處1 年以下有期徒刑、拘役或5 百元以下
罰金。


司法院資訊處製作；財團法人民間司法改革基金會備份。
